臺灣高雄地方法院刑事判決
110年度審交訴字第193號
公  訴  人  臺灣高雄地方檢察署檢察官
被      告  林敏雄


選任辯護人  呂姿慧律師
上列被告因公共危險等案件，經檢察官提起公訴（110年度偵字
第12221號），被告於準備程序中就被訴事實為有罪之陳述，經
本院告知簡式審判程序之旨，並聽取被告、辯護人與公訴人之意
見後，本院合議庭裁定由受命法官獨任依簡式審判程序審理，判
決如下： 
    主  文
林敏雄犯過失傷害罪，處有期徒刑伍月，如易科罰金，以新臺幣
壹仟元折算壹日；又犯駕駛動力交通工具發生交通事故致人傷害
而逃逸罪，處有期徒刑柒月。
    事  實
一、林敏雄考領有普通重型機車駕照，於民國109年12月20日11
    時56分許，騎乘車牌號碼000-0000號普通重型機車，沿高雄
    市苓雅區廣州一街由南往北方向行駛至五權街口停等紅綠燈
    ，綠燈起駛後，本應注意汽車欲超越同一車道之前車時，須
    先按鳴喇叭二單響或變換燈光一次，且前行車減速靠邊或以
    手勢或亮右方向燈表示允讓後，後行車始得超越，及超越時
    應顯示左方向燈並於前車左側保持半公尺以上之間隔超過，
    行至安全距離後，再顯示右方向燈駛入原行路線，及汽車行
    駛時，駕駛人應注意車前狀況及兩車並行之間隔，並隨時採
    取必要之安全措施等，而依當時天候晴、日間自然光線、柏
    油路面乾燥、無缺陷、道路無障礙物及視距良好等情，尚無
    不能注意之情況，明知其於停等紅綠燈時，左側停有自用小
    客車、右前方停有機車，竟疏未注意上開規定，於綠燈起駛
    後，即貿然自前開車輛間行駛，並以貼近方式超越右前方由
    張許淑貞騎乘之車牌號碼000-000號普通重型機車，適張許
    淑貞於綠燈起駛後亦疏未注意二車並行之間隔而往左側偏行
    ，因雙方距離過近，林敏雄所騎乘機車之右邊後照鏡與張許
    淑貞機車左邊後照鏡發生擦撞，張許淑貞機車隨即失控而向
    左迴旋至對向車道，並與由王月霞騎乘沿高雄市○○區○○○街○
    ○○○○○○號碼000-000號普通重型機車發生碰撞，張許淑貞人
    車倒地，受有右側第2-6肋骨骨折併血胸、右側鎖骨骨折、
    第4、5腰椎滑脫等傷害。詎林敏雄明知已肇事致人成傷，竟
    基於肇事逃逸之犯意，未施以必要之救護，或留下聯絡方式
    ，亦未在現場等候員警前來處理，隨即騎乘上開車輛逃逸。
    嗣經警據報到場處理，調閱路口監視器畫面，因而循線查獲
    上情。
二、案經張許淑貞訴由高雄市政府警察局苓雅分局報告臺灣高雄
    地方檢察署檢察官偵查起訴。
    理  由
一、證據能力：
    本件被告林敏雄所犯均係死刑、無期徒刑、最輕本刑為3 年
    以上有期徒刑以外之罪，其於準備程序進行中就被訴事實為
    有罪之陳述，經受命法官告知簡式審判程序之旨，並聽取當
    事人及辯護人之意見後，本院合議庭認無不得或不宜改依簡
    式審判程序進行之情形，爰依刑事訴訟法第273條之1第1項
    、第284條之1規定，裁定由受命法官獨任進行簡式審判程序
    。又本件所引屬於審判外陳述之傳聞證據，依同法第273條
    之2規定，不受第159條第1項關於傳聞法則規定之限制，依
    法有證據能力，均合先敘明。
二、認定犯罪事實所憑之證據及理由： 
(一)上揭犯罪事實，業據被告於本院審理時坦承不諱（見本院卷
    第83、163、221、299、333頁），核與證人即告訴人張許淑
    貞於偵查及證人王月霞於警偵詢之證述、告訴代理人張財榮
    於警詢及本院之陳述情節大致相符（見警卷第6-8、9-11頁
    、偵卷第19-21、35-36頁、本院卷第85頁），並有高雄市政
    府警察局苓雅分局道路交通事故現場圖、道路交通事故調查
    報告表㈠、㈡-1各1份、道路交通事故談話紀錄表2份、車輛詳
    細資料報表3紙（車號000-000、187-PCS、MFS-6251號）、
    現場照片8 張、監視器畫面截圖6 張、高雄市○○○○○○○○○○○○
    ○○○○○○0○○○○○○○○○○○0○○○路○○○○○○○號查詢機車駕駛人2紙、
    查詢機車車籍資料3紙、本院勘驗筆錄及監視器擷圖等在卷
    可資佐憑（見警卷第20-23、27-33、35-39頁；偵卷第23-25
    、41-44頁；本院卷第163、169-176頁），足認被告上開任
    意性自白與事實相符，堪以採信。
(二)按「汽車超車時，應前行車減速靠邊或以手勢或亮右方向燈
    表示允讓後，後行車始得超越。超越時應顯示左方向燈並於
    前車左側保持半公尺以上之間隔超過，行至安全距離後，再
    顯示右方向燈駛入原行路線」；又「汽車行駛時，駕駛人應
    注意車前狀況及兩車併行之間隔，並隨時採取必要之安全措
    施」；另「本規則用詞，定義如下：一、汽車：指在道路上
    不依軌道或電力架線而以原動機行駛之車輛（包括機車）」
    ；道路交通安全規則第101 條第1 項第5 款、第94條第3 項
    、第2 條第1 項第1 款分別定有明文。經查，被告考領有普
    通重型機車駕照，有公路監理電子閘門證號查詢機車駕駛人
    資料可稽（見本院卷第35頁），對於上開規定自無不知之理
    ，其騎乘機車行駛於道路，自應遵守上開規定，以維交通安
    全，避免超車過程中與告訴人騎乘之機車發生碰撞；而依當
    時天候晴、日間自然光線，且柏油路面乾燥、無缺陷、無障
    礙物，視距良好之情形下，並無不能注意之情事，其明知於
    路口停等紅綠燈時，左邊停有自用小客車，右前方停有告訴
    人及其他機車，有監視器擷圖可稽（見警卷第37頁、本院卷
    第171-172頁），竟於綠燈起駛後，自上開自用小客車與告
    訴人機車之距離間不當超車，致其機車右後照鏡與告訴人機
    車左後照鏡發生擦撞，使告訴人機車失控向左迴旋至對向車
    道，與王月霞騎乘機車碰撞，人車倒地，因而受有上開傷害
    ，其有未注意上開規定之過失已可認定。另本件經送車輛行
    車事故鑑定委員會鑑定，亦認被告未保持兩車並行之間隔，
    為肇事原因，有高雄市政府交通局車輛行車事故鑑定委員會
    函及所附鑑定意見書可稽（見本院卷第145-149頁），是被
    告對本件車禍事故之發生確有過失甚明。
(三)另按駕駛人應兩車並行之間隔，並隨時採取必要之安全措施
    ，道路交通安全規則第94條第3項定有明文。查本案告訴人
    考領有普通重型機車駕駛執照乙節，有公路監理電子閘門之
    證號查詢機車駕駛人資料可參（見本院卷第37頁），對於上
    開交通安全規則之規定亦應知悉，其於監視器畫面時間顯示
    11:55:05至11:55:06時，騎乘機車自廣州一街南往北方向往
    前行駛時，可看出其機車車身已較其停等紅燈時之位置（見
    擷圖1-3）往左側之中間分向線處靠近(見擷圖4-7)，於監視
    器畫面時間顯示11:55:05時，被告機車右後照鏡與告訴人機
    車左後照鏡發生擦撞（見擷圖5），於11:55:06時，被告上
    半身有閃躲告訴人機車左後照鏡而往其右後方偏之動作情事
    （見擷圖6），已經本院勘驗監視器光碟，製有勘驗筆錄及
    擷圖11張在卷可稽（見本院卷第163、171-176頁）；顯見告
    訴人騎乘機車時，亦未注意二車並行之間隔而往左偏情事，
    其對於本件車禍之發生亦與有過失甚明。再本件經送車輛行
    車事故鑑定委員會鑑定，亦認告訴人未保持兩車並行之間隔
    ，為肇事原因，有高雄市政府交通局車輛行車事故鑑定委員
    會函及所附鑑定意見書可稽（見本院卷第145-149頁），是
    本件告訴人對於車禍之發生亦與有過失。然告訴人對本件車
    禍之發生雖與有過失，但仍無法解免被告過失之責。　　
(四)告訴人因被告行為致受有如犯罪事實欄所載傷勢，有民生醫
    院診斷證明書在卷可稽（見偵卷第23-25頁），足認被告之
    過失行為與告訴人前揭傷害間有相當因果關係。至於前開診
    斷證明書上所載「第十二胸椎壓迫性骨折」部分（見偵卷第
    23頁），經本院函詢民生醫院，嗣經該院回覆稱:此部分距
    離109年12月20日車禍意外相距三個月時間，實在無法判斷
    是否直接與車禍意外相關等語，有該院111年5月26日函及所
    附之病歷摘要回覆單暨檢查報告訴在卷可稽（見本院卷第23
    7-267頁），是故此部分傷勢尚難認定係與本件車禍有關，
    併予敘明。
(五)綜上所述，本件事證明確，被告犯行均堪認定，應予依法論
    科。　　
三、論罪科刑：
(一)新舊法比較：
    按「行為後法律有變更者，適用行為時之法律。但行為後之
    法律有利於行為人者，適用最有利於行為人之法律」，刑法
    第2條第1項定有明文。查被告行為後，刑法第185條之4規定
    於110年5月28日修正公布，並自同年月30日生效施行。修正
    前刑法第185條之4規定：「駕駛動力交通工具肇事，致人死
    傷而逃逸者，處1年以上7年以下有期徒刑」；修正後則規定
    ：「駕駛動力交通工具發生交通事故，致人傷害而逃逸者，
    處6月以上5年以下有期徒刑；致人於死或重傷而逃逸者，處
    1年以上7年以下有期徒刑。犯前項之罪，駕駛人於發生交通
    事故致人死傷係無過失者，減輕或免除其刑」。經查，本件
    被告騎乘機車於前開時地與告訴人所騎乘機車發生擦撞，致
    告訴人人車倒地，其明知告訴人倒地受有傷害，仍未停留現
    場即逕行離去情事，業經其於本院審理時坦承在卷，而本件
    告訴人所受傷害並非重傷，有前開診斷證明書可稽，是經比
    較新舊法之結果，修正後刑法第185條之4第1項前段規定之
    法定刑為「6月以上5年以下有期徒刑」，顯較被告行為時刑
    法第185條之4規定之法定刑「1年以上7年以下有期徒刑」較
    有利於被告，爰依刑法第2條第1項但書之規定，自應適用修
    正後刑法第185條之4第1項前段之規定處斷。
(二)核被告所為，係犯刑法第284條前段之過失傷害罪及修正後
    刑法第185條之4第1項前段之駕駛動力交通工具發生交通事
    故致人傷害而逃逸罪。
(三)被告所犯上開2罪間，犯意各別，行為互殊，應予分論併罰
    。
(四)本件無刑法第59條酌減其刑之適用:
　1.被告辯護人雖以被告坦承犯行，告訴人有肇事因素，且本件
    無法達成和解不可歸責於被告，請求依刑法第59條規定減刑
    等語（見本院卷第333-335頁）。
　2.惟按刑法第59條之酌量減輕其刑，必於犯罪之情狀，在客觀
    上足以引起一般同情，認為即予宣告法定最低度刑期猶嫌過
    重者，始有其適用；而本件肇事逃逸罪之法定刑為6月以上5
    年以下有期徒刑，過失傷害之法定刑為1年以下有期徒刑、
    拘役或10萬元以下罰金，參以被告騎乘機車不當超車，而於
    超車肇事後又擅自離去，耽誤告訴人救治時機，實屬非是，
    本件依被告犯罪情節，尚難認其犯罪情狀有何客觀上顯然足
    以引起一般同情、縱予宣告法定最低刑猶嫌過重、顯可憫恕
    之情事，是本案自無刑法第59條之適用餘地，辯護人上開所
    述僅得為量刑時審酌參考，無刑法第59條酌減其刑之適用，
    併予敘明。　　　　　
(五)量刑：
　1.爰審酌被告騎車上路，本應謹慎注意遵守交通規則，以維護
    其他用路人之安全，其於路口停等紅綠燈時，明知左邊已停
    有自用小客車，右前方停有告訴人及其他機車，竟於綠燈起
    駛後，未注意上開道路交通安全規定，不當超越告訴人騎乘
    機車前行，導致二車擦撞後，告訴人機車失控向左迴旋至對
    向車道與王月霞機車碰撞，受有如前傷害；再衡之告訴人具
    狀陳述及提供其於車禍發生後身體及精神上所遭受之痛苦（
    見本院卷第95-105頁）及告訴代理人張財榮於審理時所述暨
    庭呈其母親書寫之書狀（見本院卷第335、339頁），可見告
    訴人因此車禍所遭受之身心痛苦與折磨；又被告迄今亦未適
    時賠償告訴人所受損害（第一次本院送調解時，被告於110
    年12月7日調解時，陳稱未撞到告訴人不負賠償，有本院刑
    事調解案件簡要紀錄表〈見本院卷第65頁〉；經送鑑定後於11
    1年5月12日行準備程序時，被告雖表示有意調解，但經送調
    解因雙方金額差距過大以致調解不成，有本院刑事調解案件
    簡要紀錄表可稽〈本院卷第165、199頁〉）；且其明知肇事致
    人受傷，逕自駕車逃離現場，未停留現場處理，增加告訴人
    所受傷害增劇之危險及事後求償之困難，且有礙檢、警對肇
    事者身分之追查，所為均實有不該；惟念及其犯後於本院坦
    承犯行，態度尚可，兼衡其無前科之素行（有臺灣高等法院
    被告前案紀錄表在卷可憑）、本件犯罪之手段、過失情節、
    告訴人所受傷勢程度、及告訴人就本件車禍之發生亦與有過
    失，暨被告於本院自陳之教育程度與經濟狀況（涉及被告隱
    私，不予揭露，詳見本院卷第335頁）等一切情狀，分別量
    處如主文所示之刑，並就所處得易科罰金部分，諭知如主文
    所示易科罰金之折算標準。
　2.至於被告辯護人請求就過失傷害部分從輕量刑、肇事逃逸部
    分判處6個月以下有期徒刑之刑度部分（見本院卷第335頁）
    ，本院認被告於肇事後，於警偵訊均否認有與告訴人擦撞，
    且否認有肇事逃逸犯行（見警卷第5頁、偵卷第20頁），然
    由監視器光碟畫面可明顯看出被告在自用小客車與告訴人機
    車間之有限距離及空間（見本院勘驗筆錄及擷圖），仍要自
    後超車，且未注意上開規定，而發生擦撞後又未留在現場，
    本院審酌其犯罪情節，實不宜就肇事逃逸判處有期徒刑6月
    或以下之刑度，而過失傷害部分亦不宜過輕，併予敘明。
據上論斷，應依刑事訴訟法第273 條之1 第1 項、第284 條之1
、第299 條第1 項前段，判決如主文。
本案經檢察官李怡增提起公訴，檢察官王勢豪到庭執行職務。
中　　華　　民　　國　　111 　年　　7 　　月　　14　　日
                  刑事第五庭    法　官  黃蕙芳
以上正本證明與原本無異。
如不服本判決應於收受送達後20日內向本院提出上訴書狀，並應
敘述具體理由；如未敘述上訴理由者，應於上訴期間屆滿後20日
內向本院補提理由書（均須按他造當事人之人數附繕本）「切勿
逕送上級法院」。
因疫情而遲誤不變期間，得向法院聲請回復原狀。
中　　華　　民　　國　　111 　年　　7 　　月　　14　　日
                                書記官  陳惠玲
【附錄本判決所引法條】
中華民國刑法第284 條：
因過失傷害人者，處1年以下有期徒刑、拘役或10萬元以下罰金
；致重傷者，處3年以下有期徒刑、拘役或30萬元以下罰金。修
正後中華民國刑法第185條之4第1項：
駕駛動力交通工具發生交通事故，致人傷害而逃逸者，處6 月以
上5 年以下有期徒刑；致人於死或重傷而逃逸者，處1 年以上7
年以下有期徒刑。